臺灣苗栗地方法院刑事判決　　　　　　　　　　　　　九十二年度訴字第二二七號
　　公　訴　人　臺灣苗栗地方法院檢察署檢察官
　　被　　　告　乙○○
　　選任辯護人　江錫麒律師
右列被告因違反槍砲彈藥刀械管制條例等案件，經檢察官提起公訴（九十二年度偵字
第一三三六號），本院判決如左：
    主  文
乙○○未經許可，持有手槍，處有期徒刑貳年柒月，併科罰金新台幣壹拾萬元，罰金
如易服勞役，以銀元佰元即新台幣玖佰元折算壹日；扣案之美國ＢＥＲＥＴＴＡ廠
製九二ＦＳ型口徑九ＭＭ（九Ｘ一九ＭＭ）制式半自動手槍，槍號ＢＥＲ四三０八０
０Ｚ（槍枝管制編號0000000000號）壹枝（含彈匣壹個）沒收。又傷害人
之身體，處有期徒刑陸月；扣案之上開手槍壹枝（含彈匣壹個）沒收。應執行有期徒
刑參年；扣案之美國ＢＥＲＥＴＴＡ廠製九二ＦＳ型口徑九ＭＭ（九Ｘ一九ＭＭ）制
式半自動手槍，槍號ＢＥＲ四三０八００Ｚ（槍枝管制編號0000000000號
）壹枝（含彈匣壹個）沒收。
    事  實
一、乙○○明知非經主管機關之許可，不得持有手槍及彈藥，竟基於持有槍彈之犯意
    ，於民國（下同）九十二年一月間某日下午二時許，在其苗栗縣苗栗市北苗里八
    鄰北苗十六之一號住處內，以新台幣三十萬元代價，向某不詳姓名年籍之成年男
    子，購得具有殺傷力之美國ＢＥＲＥＴＴＡ廠製九二ＦＳ型口徑九ＭＭ（九Ｘ一
    九ＭＭ）制式半自動手槍，槍號ＢＥＲ四三０八００Ｚ（槍枝管制編號0000
    000000號）一枝（含彈匣一個），及亦具有殺傷力之口徑九ＭＭ制式子彈
    四顆後，即未經許可持有上開手槍及子彈，並將該批槍彈埋在其位於苗栗縣獅潭
    鄉山區之土地內，繼續置於自己實力支配之下。
二、乙○○因與甲○○有土地合夥之拆股糾紛，雙方相約於九十二年四月七日上午，
    在苗栗縣苗栗市北苗里北苗十六之九號王水生所開設之「大德中醫診所」診療室
    內談判，乙○○獨自一人攜帶上開槍彈前往赴約，甲○○則夥同友人彭文正前往
    。於同日上午十時三十分許，乙○○在談判過程中，因對甲○○心生不滿，竟基
    於傷害之犯意，於步出該診療室後，對正欲步出該診療室之甲○○左小腿擊發子
    彈一顆，甲○○中彈後，受有左小腿槍傷併脛骨幹之開放性粉碎性骨折等傷害，
    被送往行政院衛生署苗栗醫院治療。乙○○於開槍行兇後，隨即離開現場，並在
    當地警察機關尚未察覺前，主動向任職於苗栗縣警察局刑警隊警官丙○○自首，
    丙○○原本要帶乙○○到刑警隊製作筆錄，因等候律師時間被耽擱，約隔半小時
    後，苗栗縣警察局苗栗分局員警，亦從苗栗醫院通報得知病患甲○○受到槍傷，
    循線獲悉轄區內有發生槍擊案，追查後始發現係乙○○所為，遂與警官丙○○電
    話聯繫，丙○○告知苗栗分局承辦員警，乙○○早已向其自首，並請乙○○前往
    苗栗分局刑事組報到，乙○○於同日中午十二時二十分許，攜帶行兇用之手槍一
    枝（含彈匣一個），及尚未擊發之子彈三顆（送鑑時均已由鑑驗單位試射擊發）
    ，到苗栗分局刑事組製作筆錄，警方另扣得行兇擊發之彈殼及彈頭（已成為彈頭
    銅包衣碎片）各一顆。
三、案經苗栗縣警察局苗栗分局（違反槍砲彈藥刀械管制條例部分）報請及甲○○（
    傷害部分）訴由臺灣苗栗地方法院檢察署檢察官偵查起訴。
    理  由
一、右揭事實，業據被告乙○○向本院供認不諱，而被害人甲○○於警詢時及檢察官
    偵查中亦指稱確遭被告乙○○開槍擊傷屬實；證人即大德中醫診所負責人王水生
    向檢察官證述：被告乙○○與甲○○有在其診療室內談判，伊雖未親眼目睹被告
    黃廷炫開槍，但聽見槍聲後，有看見甲○○跌進診療室內等語明確；另一證人即
    陪同被害人前來談判之彭文正亦證述：伊當時人在診療室內，但背向門口，聽到
    槍聲時，甲○○剛好尾隨在被告乙○○之後離開診療室門口等語明確；並有被告
    乙○○非法持有之美製貝瑞塔九二型制式手槍一枝（含彈匣一個）、尚未擊發之
    子彈三顆、已擊發之彈殼及彈頭（已成為彈頭銅包衣碎片）各一顆，扣案足資佐
    證，此外復有行政院衛生署苗栗醫院有關被害人甲○○之急診病歷影本二紙、長
    庚紀念醫院出具之診斷證明書一紙在卷足憑，故被告乙○○對其有開槍擊傷被害
    人甲○○之自白，應堪信為真實。又被告乙○○非法持有之槍彈，經送內政部警
    政署刑事警察局鑑驗結果：「一、送鑑制式手槍壹枝（槍枝管制編號00000
    00000號），認係美國ＢＥＲＥＴＴＡ廠製九二ＦＳ型口徑九ＭＭ（九Ｘ一
    九ＭＭ）制式半自動手槍，槍號為「ＢＥＲ四三０八００Ｚ」，槍管內具六條右
    旋來復線，機械性能良好，認具殺傷力。二、送鑑子彈三顆，鑑驗情形如下：（
    一）壹顆（試射壹顆），認係口徑九ＭＭ（九Ｘ一九ＭＭ）制式子彈，認具殺傷
    力。（二）貳顆，認均係口徑九ＭＭ（九Ｘ一九ＭＭ）制式子彈，經檢視其彈底
    均具撞擊痕跡，復均經實際試射，均可擊發，認均具殺傷力。三、送鑑彈殼壹顆
    ，認係已擊發之口徑九ＭＭ（九Ｘ一九ＭＭ）制式子彈彈殼。四、送鑑彈頭壹顆
    ，認制式子彈彈頭銅包衣碎片，其上未發現可資比對之來復線。」有該局九十二
    年六月十三日刑鑑字第０九二００六壹七五五號槍彈鑑定書一份在卷足佐。事證
    明確，被告黃廷炫上開犯行，洵堪認定。
二、按「意圖殺人，為殺人之目的而無故持有手槍及子彈，其持有行為，因係包含
    於其意圖所犯殺人罪之內，固可認係意圖供犯罪而持有，與殺人罪間，亦有方結
    果之牽連關係，應依刑法第五十五條之規定從一重之殺人罪處斷。但如持有之初
    ，並無殺人意圖，係於無故持有行為繼續中，因某種原因之介入，始持以殺人，
    則因無故持有槍砲彈藥，係屬繼續犯，其後為殺人而持有之行為，乃為原單純持
    有繼續犯之一部，不容割裂而另論以一意圖供犯罪而持有罪，更不得因其後之持
    以殺人，而追溯至其原單純持有部分，合併論以一個意圖供犯罪之用而持有罪。
    其一行為持有手槍及子彈，固應依想像競合犯規定論處，但持有手槍與殺人罪間
    並無牽連關係，應分論併罰。」（最高法院八十六年度台上字第四四一九號判決
    要旨參照）、「持有手槍、子彈，嗣即執該槍彈殺人，其持有槍、彈與殺人罪
    之間，有何關係？應視持有之初是否有犯殺人罪之意圖為斷，如有該意圖，則兩
    者之間，自屬刑法第五十五條之牽連犯，假使持有之初並無該犯意，係以後另行
    起意執持該槍、彈殺人，則其持有槍、彈之初已獨立構成犯罪，嗣後起意殺人，
    自應依刑法第五十條併合處罰。」（最高法院八十三年度台上字第五一七三號判
    決要旨參照）、「上訴人原先單純供防身之用而未經許可無故持有槍彈部分，
    係犯未經許可無故持有手槍罪及未經許可無故持有彈藥罪，應依想像競合犯從一
    重之未經許可無故持有手槍罪處斷。其於嗣後另行起意，持上開槍彈殺人，因其
    持續持有槍彈行為只有一個，不能割裂為兩個罪名而重複論罪，核其殺人所犯未
    經許可無故持有手槍罪與殺人罪應予併合處罰。公訴人起訴意旨，認上述兩罪間
    具有牽連犯之關係，容有誤會。原判決改依刑法第一百八十七條意圖供自己犯罪
    之用而持有軍用槍彈罪與殺人罪，按牽連犯從一重處斷，其判決適用法則亦有違
    誤。」（最高法院八十二年度台上字第五四五六號判決要旨參照）、「按持有
    手槍、子彈之行為，於持有之初，如無供犯罪使用之意圖，即已獨立構成犯罪，
    嗣後臨時起意，持該手槍另犯他罪，應併合處罰，不得因係持有手槍犯之者，而
    認有牽連關係。」（最高法院八十一年度台上字第四０二二號判決要旨參照）。
    經查：本案被告乙○○非法持有槍彈之初，並無證據證明其意在傷人或殺人，而
    係於非法持有行為繼續中，因不滿合夥人甲○○談判破裂，始臨時起意持以槍傷
    被害人甲○○，揆諸最高法院上開判決要旨說明，其最初持有槍彈之行為，與其
    後傷人之行為，無從發生牽連犯之關係，應先予以敘明。
三、核被告乙○○所為，係犯槍砲彈藥刀械管制條例第七條第四項之未經許可持有手
    槍罪、同條例第十二條第四項之未經許可持有子彈罪，及刑法第二百七十七條第
    一項之普通傷害罪。查被告乙○○於槍擊案件發生後，在當地警察機關尚未發覺
    前，主動找苗栗縣警察局刑警隊警官丙○○告知其係犯罪者等情，已據證人丙○○警官到院證述明確，符合自首要件，應依刑法第六十二條前段之規定，減輕其
    刑。被告乙○○以一行為，同時持有手槍及子彈，應依刑法第五十五條前段想像
    競合犯之規定，從一重之未經許可持有手槍罪處斷。被告乙○○所犯上開未經許
    可持有手槍罪及普通傷害罪間，犯意各別，行為互殊，應分論併罰，公訴人論告
    時認為被告乙○○所犯上開二罪，應依牽連犯之規定從一重之非法持有手槍罪處
    斷，尚有未洽，應併予指明。爰審酌被告乙○○尚無前科紀錄，有台灣高等法院
    被告全國前案紀錄表在卷足參，足見其人平日素行良好，因一時失慮，始犯本案
    ，雖尚未與被害人成立民事和解，惟念其能主動向警方自首，並交出行兇用之槍
    彈，對於犯情能坦白承認，深表悔意等一切情狀，分別量處如主文所示之刑及就
    罰金部分諭知易服勞役之折算標準，並定其應執行之刑及就罰金部分諭知易服勞
    役之折算標準，以資懲儆。
四、至扣案之美國ＢＥＲＥＴＴＡ廠製九二ＦＳ型口徑九ＭＭ（九Ｘ一九ＭＭ）制式
    半自動手槍，槍號ＢＥＲ四三０八００Ｚ（槍枝管制編號0000000000
    號）一枝（含彈匣一個），係違禁物，應依刑法第三十八條第一項第一款之規定
    ，予以宣告沒收。至扣案之彈殼及彈頭（已成為彈頭銅包衣碎片）各一顆，已失
    子彈之結構及性能，另扣案之子彈三顆，因於鑑驗時經鑑驗單位予以試射，亦已
    失子彈之結構及性能，以上扣案物品均非違禁物，本院無庸再予以宣告沒收，併
    此敘明。
據上論斷，應依刑事訴訟法第二百九十九條第一項前段，槍砲彈藥刀械管制條例第七
條第四項、第十二條第四項，刑法第十一條、第二百七十七條第一項、第六十二條前
段、第五十一條第五款、第四十二條第二項、第三十八條第一項第一款，罰金罰鍰提
高標準條例第二條，現行法規所定貨幣單位折算新台幣條例第二條，判決如主文。
本案經檢察官林映姿到庭執行職務。
中　　　華　　　民　　　國　　　九十三　　　年　　四　　月　　二十九　　日
　　                                臺灣苗栗地方法院刑事第一庭
                                        審判長法　官  郭 千 黛
                                              法　官  姚 銘 鴻
　　　                                        法  官  柳 章 峰
右正本證明與原本無異。
如不服本判決，應於判決送達後十日內向本院提出上訴狀( 應附繕本 )。
      　　　                                  書記官  歐 明 秀
中　　　華　　　民　　　國　　　九十三　　　年　　四　　月　　二十九　　日
附錄法條：
槍砲彈藥刀械管制條例第七條
未經許可，製造、販賣或運輸火砲、肩射武器、機關槍、衝鋒槍、卡柄槍、自動步槍
、普通步槍、馬槍、手槍或各類砲彈、炸彈、爆裂物者，處死刑、無期徒刑或七年以
上有期徒刑；處徒刑者，併科新台幣三千萬元以下罰金。
未經許可，轉讓、出租或出借前項所列槍砲、彈藥者，處無期徒刑或五年以上有期徒
刑，併科新台幣一千萬元以下罰金。
意圖供自己或他人犯罪之用，而犯前二項之罪者，處死刑或無期徒刑；處徒刑者，併
科新台幣五千萬元以下罰金。
未經許可，持有、寄藏或意圖販賣而陳列第一項所列槍砲、彈藥者，處五年以上有期
徒刑，併科新台幣一千萬元以下罰金。
第一項至第三項之未遂犯罰之。
槍砲彈藥刀械管制條例第十二條
未經許可，製造、販賣或運輸子彈者，處一年以上七年以下有期徒刑，併科新台幣五
百萬元以下罰金。
未經許可，轉讓、出租或出借子彈者，處六月以上五年以下有期徒刑，併科新台幣三
百萬元以下罰金。
意圖供自己或他人犯罪之用，而犯前二項之罪者，處三年以上十年以下有期徒刑，併
科新台幣七百萬元以下罰金。
未經許可，持有、寄藏或意圖販賣而陳列子彈者，處五年以下有期徒刑，併科新台幣
三百萬元以下罰金。第一項至第三項之未遂犯罰之。
刑法第二百七十七條
傷害人之身體或健康者，處三年以下有期徒刑，拘役或一千元以下罰金。
犯前項之罪，因而致人於死者，處無期徒或七年以上有期徒刑，致重傷者，處三年以
上、十年以下有期徒刑。
